臺灣臺南地方法院刑事判決　　　　　　　　　　　　　九十一年度易字第二八八號
　　公　訴　人　臺灣台南地方法院檢察署檢察官
　　被　　　告　甲○○
右列被告因詐欺案件，經檢察官提起公訴（九十一年度偵字第八一號、九十一年度偵
字第八二號），本院判決如左：
    主  文
甲○○連續意圖為自己不法之所有，以詐術使人將本人之物交付，處有期徒刑拾月。
    事  實
一、緣甲○○因賭博負債累累，需款孔急，明知自己並未受僱於陳文麟經營之佳隆藥
    品股份有限公司（以下簡稱佳隆公司）、弘晟藥品有限公司（以下簡稱弘晟公司
    ），亦未開設公司，竟基於意圖為自己不法所有之概括犯意，連續自民國八十九
    年十一月間起，至九十年一月間止，向乙○○、丙○○二人佯稱其為佳隆公司、
    弘晟公司之經理，且為該二公司實際負責人，並交付其自行印製之「佳隆公司、
    弘晟公司經理甲○○」之名片予乙○○及丙○○，另稱因公司合夥人欲退股需用
    退股金及公司周轉需要，欲向乙○○、丙○○二人借貸金錢云云。乙○○與丙○○二人誤信甲○○具有相當資力，且需用資金理由正當，遂於附表所示時間，連
    續以現金或匯款方式交付如附表所示金錢予甲○○，並由甲○○分別開具支票及
    本票交予乙○○、丙○○為據。甲○○取得款項後，旋均據為己有。嗣因甲○○
    未能依期歸還借款，而其交付之支票復均經退票，乙○○、丙○○發覺有異，經
    查證後，始悉被騙。
二、案經乙○○、丙○○訴由台灣台南地方法院檢察署檢察官偵查起訴。
    理  由
一、訊據被告甲○○於偵審中固均坦承於附表所示時間向告訴人乙○○、丙○○借貸
    如附表所示款項，且非佳隆公司、弘晟公司之經理，而自行印製佳隆、弘晟公司
    名片，並將該名片交予告訴人丙○○等情，惟矢口否認涉有詐欺罪嫌，辯稱：佳
    隆公司、弘晟公司經理之頭銜係經證人陳文麟允諾，且其取得借款後，確實曾給
    付其合夥人退股金三十八萬元，並未施用詐術云云。經查：
（一）被告於附表所示時間，向告訴人乙○○、丙○○二人借貸如附表所示金錢等情
      ，業據被告於偵審中自承不諱，核與告訴人乙○○、丙○○於偵審中所述交付
      借款情節相符，被告此部分供述與事實相符，應堪採信。
（二）告訴人丙○○、乙○○指稱被告自稱其為佳隆公司、弘晟公司之負責人，並交
      付佳隆公司、弘晟公司經理名片，核與被告於偵審中自承曾交付佳隆公司、弘
      晟公司經理之名片予告訴人丙○○，並稱其係佳隆公司、弘晟公司經理等語相
      符，告訴人丙○○、林錦寬前開指述應堪採信。又證人陳文麟於偵查中結證稱
      僅授權被告使用內外化學股份有限公司（內外公司）地區經理之頭銜，且為被
      告印製內外公司之名片，但未曾授權被告使用佳隆公司、弘晟公司之名義，亦
      不知被告自行印製該名片等語（參見台灣台南地方法院檢察署九十年度發查字
      第一二五０號卷九十年十月三十一日訊問筆錄），是堪認被告未經證人陳文麟
      之同意即自行印製佳隆公司、弘晟公司名片。依此，被告明知自己並未於佳隆
      公司、弘晟公司任職，亦未得到證人陳文麟之同意，竟仍向告訴人乙○○、丙○○二人自稱為佳隆公司、弘晟公司經理，使告訴人乙○○、丙○○對被告之
      資力產生誤解，被告此舉自有詐騙告訴人乙○○、丙○○之意，被告辯稱並無
      施用詐術云云，顯與事實有違。
（三）被告於偵查中自承並未開設公司，卻以公司有股東欲退股需用退股金為由向告
      訴人乙○○、丙○○借款，並稱所借款項用以歸還上游公司等語，經檢察事務
      官追問何以編造藉口時，被告僅能以「講不出理由」等語相應，惟公司需資金
      周轉乃經營常事，果被告因此需款而向告訴人乙○○、丙○○借款，當無隱瞞
      此原因另行假借需用退股金之由而為借款之理，復參以被告於本院調查時，自
      承所借款項係因遭詐賭，用以歸還賭債等語，足見被告係因積欠賭債需款孔急
      因而借款，其向告訴人乙○○、丙○○表示欲借款支應退股金、公司需資金周
      轉云云，無非藉此使告訴人乙○○及丙○○誤信其係因經營公司，正常需用資
      金，致不疑有他而同意借款。被告於本院調查時改稱曾給付其合夥股東退股金
      三十八萬元云云，惟此與其前在偵查中所供已有不符，是否可信，已非無疑，
      且其向告訴人丙○○、乙○○借款共計一百七十萬元，此與其前述給付退股金
      數額亦相去甚遠，足見被告前開辯詞，無非事後卸責之詞，當無可採。被告犯
      行明確，堪以認定。
二、核被告所為係犯刑法第三百三十九條第一項之詐欺取財罪。被告先後多次犯行，
    時間緊接，觸犯構成要件相同之罪名，顯係基於概括犯意為之，為連續犯，應僅
    論以一罪，並加重其刑。爰審酌被告前無犯罪紀錄、犯罪動機、手段、所得、迄
    今尚未賠償告訴人損失，犯罪後否認犯行之態度等一切情狀，量處如主文所示之
    刑，以資懲儆。
據上論斷，應依刑事訴訟法第二百九十九條第一項前段，刑法第五十六條、第三百三
十九條第一項，罰金罰鍰提高標準條例第一條前段，判決如主文。
本案經檢察官盧駿道到庭執行職務
中      華      民      國  九十一    年      七      月      九      日
                                  臺灣臺南地方法院刑事第四庭
                                          法  官    卓  穎  毓
右正本證明與原本無異。
如不服本判決，應於判決送達後十日內，向本院提出上訴狀。
                                          書記官    黃  子  起
中      華      民      國    九十一    年      七      月     十七     日
附錄法條
中華民國刑法第三百三十九條：
意圖為自己或第三人不法之所有，以詐術使人將本人或第三人之物交付者，處五年以
下有期徒刑、拘役或科或併科一千元以下罰金。
以前項方法得財產上不法之利益或使第三人得之者，亦同。
前二項之未遂犯罰之。
附表：
┌──┬─────┬────────────┬────────────┐
│編號│被害人    │       時    間         │  金額（新台幣）        │
├──┼─────┼────────────┼────────────┤
│一  │乙○○    │八十九年十一月十一日    │三十萬元                │
├──┼─────┼────────────┼────────────┤
│二  │乙○○    │八十九年十一月十一日    │三十萬元                │
├──┼─────┼────────────┼────────────┤
│三  │丙○○    │八十九年十二月二十六日  │三十萬元                │
├──┼─────┼────────────┼────────────┤
│四  │丙○○    │九十年一月二日          │八十萬元                │
└──┴─────┴────────────┴────────────┘
